臺灣高等法院高雄分院刑事判決　　　　　　　　　　九十一年度上易字第五六號
　　上　訴　人
　　即　被　告　甲○○
右上訴人因違反電子遊戲場業管理條例案件，不服臺灣高雄地方法院九十一年度易字
第九六號，中華民國九十一年一月三十一日第一審判決（起訴案號：臺灣高雄地方法
院檢察署九十年度偵字第二０二二五號），提起上訴，本院判決如左：
    主    文
原判決撤銷。
甲○○共同違反未依電子遊戲場業管理條例規定辦理營利事業登記者，不得經營電子
遊戲場業之規定，處拘役伍拾日，如易科罰金以參佰元折算壹日。
電子遊戲機具「魔術方塊」壹台、「金童彈珠」肆台、「東方之珠」壹台、「超世紀
彈珠」貳台、「水果大餐」貳台、「水果盤」台、「滿貫大亨」拾壹台、「賽馬船
」肆台、「皇冠列車」壹台、「鑽石列車」壹台、「皇冠迷二一三」貳台、「虎膽妙
算」壹台、「虎霸女」壹台、「五虎將二代」壹台、「滿天星」壹台、「動物王國」
壹台、「虎豹樂園」壹台、「珍珠船」陸台，共肆拾肆台（含ＩＣ板肆拾壹塊），代
幣貳拾枚，均沒收。
    事    實
一、緣王秀蘭（涉嫌違反電子遊戲場業管理條例部分經檢察官另案起訴，另案審理中
    ）係萬國電子遊藝場（位於高雄市苓雅區○○○路一四０巷十三號一樓）及統元
    電子遊藝場（位於高雄市新興區○○○路一九三號一樓）之實際負責人，以月薪
    新台幣（下同）三萬元僱用甲○○管理經營上開遊藝場，二人均明知經營電子遊
    戲場業，須依電子遊戲場業管理條例相關規定辦理營利事業登記，亦明知雖已依
    電子遊戲場業管理條例相關規定辦理營利事業登記，然若有遷址情事，仍須辦理
    營業場所地址變更登記，乃該二人竟基於犯意之聯絡，明知萬國電子遊藝場已向
    主管機關高雄市政府辦理營利事業登記，而統元遊藝場未向主管機關高雄市政府
    辦理營利事業登記，竟將萬國電子遊藝場之營利事業登記證及使用執照懸掛於統
    元遊藝場之店內，自民國（下同）九十年九月六日起，以統元遊藝場（高雄市新
    興區○○○路一九三號一樓）為營業場所，擺設會產生聲光影像、圖案、動作之
    娛樂類、益智類電子遊戲機共計四十四台（含「魔術方塊」一台、「金童彈珠」
    四台、「東方之珠」一台、「超世紀彈珠」二台、「水果大餐」二台、「水果盤
  」三台、「滿貫大亨」十一台、「賽馬船」四台、「皇冠列車」一台、「鑽石列
    車」一台、「皇冠迷二一三」二台、「虎膽妙算」一台、「虎霸女」一台、「五
    虎將二代」一台、「滿天星」一台、「動物王國」一台、「虎豹樂園一台、「珍
    珠船」六台），供不特定之消費者以金錢向店家換取同額之代幣後，將代幣投入
    機內消費打玩，而經營電子遊戲場業。嗣於九十年九月十一日二十時許，為警
    於上址當場查獲，並扣得上開王秀蘭所有供共同犯罪所用之電子遊戲機四十四台
    （含ＩＣ板四十一塊）、代幣二十枚。
二、案經高雄市政府移送臺灣高雄地方法院檢察署檢察官偵查起訴。
    理  由
一、訊據上訴人即被告甲○○否認右揭犯行，辯稱：伊係受僱於萬國電子遊藝場，並
    未受僱於統元電子遊藝場，查獲當日係因王秀蘭住院，方代為處理云云。惟查：
  (一)被告亦受僱於統元電子遊藝場之事實，業據其於偵查及原審審理中坦承不諱，核
    與證人王秀蘭於警訊中證稱：「因為目前年紀已老邁，精神體力較差，所以全權
    都委由我媳婦甲○○經營」等語（警訊卷第四頁反面）相符，顯然被告與王秀蘭
    間，有犯意之聯絡及行為之分擔。
  (二)此外，並有ＩＣ板四十一塊、代幣二十枚扣案及萬國電子遊藝場之營利事業登記
    證一紙、高雄市政府聯合稽查紀錄表一份、照片七張、扣押清冊及保管條各一紙
    附卷可資佐憑。
  (三)綜上，被告辯稱並未受僱於統元電子遊藝場云云，顯係卸責之詞，不足採信。本
    件事證明確，被告犯行洵堪認定。
二、按電子遊戲場業管理條例第十一條第一項規定，電子遊戲場業於申請營利事業登
    記時，除應依相關法令辦理外，應向直轄巿、縣（巿）主管機關申請核發營利事
    業登記證及營業級別證，並辦理下列事項之登記：一營業級別、二機具類別、三
    營業場所管理人、四營業場所之地址。故設置以電腦方式操縱，產生或顯示聲光
    影像、圖案、動作之電子遊戲機，供不特定人為益智或娛樂類遊戲之營利事業（
    同條例第三條、第四條參照），應依前開規定辦理營利事業登記，未依該條例辦
    理營利事業登記者，依同條例第十五條之規定，即不得經營電子場業。又按電子
    遊戲場業管理條例第十五條雖僅規定：「未依本條例規定辦理營利事業登記者，
    不得經營電子遊戲場業」，惟對照同條例第十六條「非電子遊戲場業之其他營利
    事業，不得就其營業場所，供『他人』設置電子遊戲機營業」之規定，顯見具有
    較高違法性之「非電子遊戲場業之其他營利事業，未經許可『自行』設置電子遊
    戲機營業」，亦應不在容許之列，而同受該條例第十五條規範。是以不論非電子
    遊戲場業之其他營利事業之規模大小，或是否以擺設電子遊戲機供不特人打玩為
    其主要營業項目，均非所問，此觀該條例第十五條規定之立法意旨係「為健全電
    子遊戲場之營業秩序」自明。因而，任何人未依該條例規定辦理電子遊戲場業之
    營利事業登記者，除不得經營電子遊戲場業外，亦不得在騎樓、走道、寺廟、補
    習班等場所，自行設置電子遊戲機營業，且雖已依電子遊戲場業管理條例相關規
    定辦理營利事業登記，然若有遷址情事，仍須辦理營業場所地址變更登記，此不
    啻為電子遊戲場業管理條例第十五條之規定所欲揭櫫之真正意旨，經濟部八十九
    年三月七日經（八九）商字第八九○○五五二一號函亦同此認定。
三、核被告所為，係違反電子遊戲場業管理條例第十五條之未經辦理營利事業登記而
    擅自經營電子遊戲場業之規定，應依同法第二十二條之規定論處。被告與王秀蘭
    就上開犯行有犯意聯絡及行為分擔，均為共同正犯。被告未經許可共同於該址經
    營電子遊戲場之行為，係基於同一之經營電子遊戲場為業務之犯意，而反覆所為
    之行為，乃實質上一罪，應僅論以一罪。
四、被告犯罪事證既明，原審予以論罪科刑，固非無見。惟查，本案之電子遊戲機四
    十四台係被告違反電子遊戲場業管理條例規定應辦理營利事業登記，而經營之器
    物，如無該電子遊戲機，被告自無違反上開規定之可能，應認該電子遊戲機（包
    括ＩＣ板）係屬「與犯罪有直接關係」之「供犯罪所用之物」，而不論該電子遊
    戲機具非屬賭博性質，僅純供遊戲娛樂之用與否，均應依刑法第三十八條第一項
    第二款規定予以沒收，以杜被告再擺設而犯罪。原審僅諭知沒收扣案之ＩＣ板四
    十一塊，尚有未洽。被告上訴意旨否認有違反電子遊戲場業管理條例之犯行而指
    摘原判決不當，雖無理由，但原判決既有可議之處，仍無可維持，應將原判決撤
    銷改判。審酌被告所共同擺設之電子遊戲機計四十四台，數量雖屬不少，然其僅
    營業五日即遭警查獲，且其僅係受僱於王秀蘭經營業務，惡性尚屬非重，及犯後
    態度尚佳等一切情狀，仍量處拘役五十日，並諭知易科罰金之折算標準，以示懲
    儆。本案之如主文第三項所示電子遊戲機四十四台（含扣案之ＩＣ板四十一塊）
    ，及代幣二十枚均係共犯王秀蘭所有，且係供共同犯罪所用之物，應依刑法第三
    十八條第一項第二款之規定宣告沒收。
據上論斷，應依刑事訴訟法第三百六十九條第一項前段、第三百六十四條、第二百九
十九條第一項前段，電子遊戲場業管理條例第二十二條，刑法第十一條前段、第二十
八條、第四十一條第一項、第三十八條第一項第二款，罰金罰鍰提高標準條例第二條
，判決如主文。
本案經檢察官彭南雄到庭執行職務。
中      華      民      國    九十一    年      五      月    二十二    日
                              臺灣高等法院高雄分院刑事第二庭
                                  審判長法官  曾永宗
                                        法官  郭玫利
                                        法官  邱永貴
右正本證明與原本無異。
不得上訴。
                                      書記官  梁雅華
中      華      民      國    九十一    年      五      月    二十四    日
附錄本判決論罪科刑之法條：
電子遊戲場業管理條例第十五條：
未依本條例規定辦理營利事業登記者，不得經營電子遊戲場業。
電子遊戲場業管理條例第二十二條：
違反第十五條規定者，處行為人一年以下有期徒刑、拘役或科或併科新台幣五十萬元
以下罰金。
                                                                     Ａ
